臺灣高等法院民事判決　　　　　　　　95年度重勞上字第33號
上　訴　人　丙○○
　　　　　　乙○○
共　　　同
訴訟代理人　蔡欽源律師
　　　　　　葉建廷律師
上　訴　人　台証綜合證券股份有限公司
同上法定代
代理人兼被
上訴人　　　甲○○
共　　　同
訴訟代理人　呂曼蓉律師
　　　　　　黃麗蓉律師
　　　　　　劉漢威律師
上列當事人間給付薪資等事件，兩造對於中華民國95年8月4日臺
灣臺北地方法院94年度重勞訴字第20號第一審判決各自提起上訴
，經本院於96年4月10日言詞辯論終結，茲判決如下：
    主  文
兩造上訴均駁回。
第二審訴訟費用由兩造各自負擔。
    事  實
甲、丙○○、乙○○方面：
一、聲明：
　(一)上訴聲明：
  1.原判決不利丙○○、乙○○（以下稱丙○○等2人）部分廢
    棄。
  2.台証綜合證券股份有限公司（下稱台証公司）應再給付丙○
    ○新台幣（下同）2,202,167元、郭釧博1,074,194元及均自
    起訴狀繕本送達翌日起至清償日止，依週年利率百分之五計
    算之利息。
  3.台証公司及甲○○應連帶給付丙○○100萬元、乙○○100萬
    元，及均自起訴狀繕本送達翌日起至清償日止，依週年利率
    百分之五計算之利息。
  4.台証公司及甲○○應連帶以自己之費用，以10級字體於經濟
    日報平常日版A1版頭版報頭邊刊登5乘8.5公分見方大小如原
    判決附件1所示之道歉啟事一日。
  (二)答辯聲明：台証公司之上訴駁回。
二、陳述：除與原判決記載相同者，茲予引用外，補稱略以：
　(一)訴外人吳東亮及吳東昇於民國93年11月19日簽署亮昇協議時
    ，吳東亮為台新金融控股股份有限公司（下稱台新金控）、
    台新國際商業銀行股份有限公司（下稱台新銀行）及新光合
    成纖維股份有限公司（下稱新纖公司）之董事長；吳東昇則
    為台新金控副董事長，台証公司總裁及台証證券投資信託股
    份有限公司（下稱台新投信）董事長，其二人對上開公司之
    經營權均具有決定性之影響，且由該協議第1條第1項、第2
    條第1項、第2項及第4條第2項約定內容觀之，亮昇協議不僅
    就股權爭議為協議，更就上揭公司之經營權為安排及調整。
    證人吳東昇於原審亦證稱亮昇協議係吳東亮與吳東昇代表各
    自主導的公司所簽定，足認台証公司應受亮昇協議的拘束。
    且亮昇協議後，雙方亦依此協議安排離職之人員，其由新纖
    公司離職之員工高桂美等三位員工，以及吳東亮本人，均依
    退休金基數領取離職金。
  (二)丙○○等2人長期擔任台証公司要職，卻遭被上訴人刻意誣
    指有擅自引導非台証公司員工進入台証公司辦公場所擾亂秩
    序及偕同台新銀行員工林才添共同故意破壞辦公設備及公物
    等行為而予以解僱，被上訴人上開行為，已足使社會上一般
    大眾對丙○○等2人之品行有所質疑，而受到負面評價。台
    証公司更將上開不實之訊息副知內部各單位，並透過吳東亮
    向媒體傳達此一訊息。台証公司及甲○○自有故意侵害丙○
    ○等2人之行為，造成其二人之損害，而應負擔賠償責任。
    縱台証公司認丙○○等2人有違反工作規則而終止勞動契約
    ，仍不影響其有侵害丙○○等2人名譽權事實之認識，而應
    對丙○○等2人負損害賠償責任。原審以甲○○及台証公司
    主觀上認丙○○等2人有違反工作規則之事由而為終止勞動
    契約之處分，難謂有故意或過失侵害丙○○等2人之名譽，
    為不利丙○○等2人之判決，自有未洽。
  (三)台証公司主張丙○○等2人於94年1月9日帶人至公司滋事（
    下稱系爭衝突事件），並以錄影光碟片為證，惟該光碟片僅
    能證明丙○○等2人於當日在場，不足證明為丙○○等2人策
    劃。且台証公司亦稱當日之鎖匠為吳東昇找來的，益證系爭
    衝突事件與丙○○等2人無涉，丙○○等2人無違反台証公司
    工作規則63條第7款、第10款、第21款及台証公司員工獎懲
    辦法第12條第7款、第10款、第21款規定之情事，是台証公
    司解僱丙○○等2人之行為，自為無效。
  (四)丙○○等2人雖於94年1月10日接獲台証公司免職之人事命令
    ，惟該解僱既無效，其與台証公司之勞僱關係仍存在，嗣丙
    ○○等2人於94年1月18日向台証公司表示終止兩造勞動契約
    ，該意思表示於隔日送達台証公司，其終止勞動契約之時點
    ，並未罹勞動基準法（下稱勞基法）所定30日之除斥期間。
    況依行政院勞工委員會函釋更指依勞基法第14條第1項第6款
    及第4項規定之資遣費請求權消滅時效，應以民法第125條所
    定15年，為其消滅時效期間。故丙○○等2人於95年2月21日
    追加請求台証公司給付資遣費，未罹於15年之消滅時效。
  (五)台証公司董事會於90年4月25日決議聘任吳東昇任總裁時，
    未明定起迄期間，嗣由時任台証公司董事長之李新一與吳東
    昇簽訂原證16之合約書時，雖約定期限自93年5月27日至96
    年12月31日，但仍無礙李新一係依台証公司董事會決議簽訂
    之事實。至李新一雖於93年7月26日遭台証公司解聘，但仍
    不得謂上開合約書為李新一遭解職後所製作。又上開合約書
    並無提供吳東昇不合理之待遇，該合約書中雖有保密條款之
    約定，惟吳東昇係為有助於本件爭點之釐清而提供，不得據
    以認定吳東昇之證詞有偏袒之情事。況上開合約書亦蓋妥台
    証公司之公司章，形式為真正，具有形式上證據力，台証公
    司不得在未提出反證之情況下，空言主張合約書之證據能力
    。
三、證據：除援用原審所提出者外，補提孫森焱著，新版民法債
    編總論、行政院勞工委員會84台勞資二字第134376號函、最
    高法院91年度台上字第2182號判決為證。
乙、台証公司方面：
一、聲明：
　(一)上訴聲明：
　1.原判決不利台証公司部分廢棄。
　2.上廢棄部分，丙○○等2人在第一審之訴駁回。
  (二)答辯聲明：上訴駁回。
二、陳述：除與原判決記載相同者，茲予引用外，補稱略以：
  (一)丙○○等2人於94年6月27日係依據亮昇協議之約定提起本件
    訴訟，故其於95年2月21日始追加以勞基法第14條第1項第6
    款規定為訴訟標的，已罹勞基法第14條第2項之30日期間。
    原審認丙○○等2人合於勞基法第14條第1項第6款之要件，
    為不利台証公司之判決，自有違誤。
  (二)由丙○○等2人之職位、錄影光碟全部內容、翻拍照片及吳
    東昇之證詞可知，丙○○等2人二人係協助吳東昇策動、規
    劃系爭衝突事件，並導致當日發生暴力之行為。原審僅以錄
    影光碟，遽認丙○○等2人等出現在現場及曾先於吳東昇從
    電梯內走出，並站在電梯旁及協助鎖匠提工具箱，丙○○等
    2人尚無有何策動、規劃系爭衝突事件、違規情節未至重大
    云云，自有違誤。
  (三)台証公司於94年1月8日於第101號會議室門口張貼之禁止未
    得同意之人進入之公告，係吳東昇抵達現場時撕去，而丙○
    ○等2人先於吳東昇抵達現場，且訴外人劉金龍有要求乙○
    ○離開、李英偉亦主張台証公司對第101號會議室有所有權
    及使用管領權，並要求在場人士不得破壞。故丙○○等2人
    不得謂其不知台証公司之命令與吳東昇欲強行進入之事實處
    於對立狀態。
  (四)台証公司董事會90年4月決議聘任吳東昇為總裁，而原證16
    之合約書聘任吳東昇為總裁之期間為93年5月27日至96年12
    月31日止，兩者相距三年，且均記載聘任，足認原證16合約
    書所指聘任與90年之董事會決議係屬二事，上開合約書並非
    補充董事會之決議而訂。況上開合約書係原任台証公司董事
    長之李新一遭台証公司解職後違法製作，其形式及內容均非
    屬真正。況上開合約書對吳東昇之優厚待遇並不合理，益認
    該合約書並非真正。又上開合約書既經李新一與吳東昇訂立
    保密條款，則丙○○等2人仍能由吳東昇處取得該合約書，
    顯見吳東昇與其二人之情誼深厚，吳東昇之證詞自有偏袒之
    餘。因此原審竟以吳東昇之證詞，遽認上開合約書為真正，
    亦屬不合。
  (五)亮昇協議中，並無台新金控、台新銀行、新纖公司、台証公
    司及台新投信之名義，自難認由吳東亮及吳東昇代表上開公
    司所為。況吳東昇亦自承未獲台証公司之授權，且上開協議
    並未經台証公司董事會或股東會之決議，亦難認已生效。因
    此亮昇公司既為個人協議，且尚未生效，不能履行，丙○○
    等2人自不得據該協議，拘束台証公司。
  (六)丙○○等2人遭解職之事實，係由吳東昇主動向媒體披露，
    與台証公司及被上訴人無關，且當時之媒體報導，均對丙○
    ○等2人採取同情之報導，並未損及其二人之名譽，是丙○
    ○等2人之名譽既未受損，則台証公司及被上訴人自無損賠
    其損害之理。
三、證據：除援用原審所提出者外，補提照片60幀、光碟三片、
    臺灣臺灣臺北地方法院94年度勞訴字第138號筆錄、台証公
    司行政組織架圖、台証公司董事會會議記錄、告示、工作規
    則、工獎懲辦法、台証公司14樓平面圖、律師函與臺灣高等
    法院95年度重勞上字第30號民事判決為證。
丙、甲○○方面：
一、聲明：
  (一)上訴駁回。
  (二)受不利之判決，請准供擔保免為假執行。
二、陳述：採用台証公司之答辯理由。
三、證據：援用原審所提出之立證方法。
    理  由
一、丙○○等2人主張：丙○○自85年4月1日起任職於台証公司
    ，現擔任行政副總經理，乙○○自86年2月1日起任職於台証
    公司，現擔任法務室經理。其2人任職台証公司相關職務期
    間，始終兢兢業業，克盡職守。93年5月間，由當時任台証
    公司董事長李新一聘請吳東昇擔任台証公司總裁一職至96年
    12月31日止，並可自由使用台証公司位於台北市○○○路○
    段96號14樓全層樓層。94年1月9日台証公司總裁吳東昇請其
    2人前往並裝潢前揭辦公室，除突遭台証公司派員阻撓外，
    復於同年月10日分別接獲台証公司之人事命令，以其2人擅
    自引導非本公司人員進入公司辦公場所擾亂秩序等莫須有之
    事由，違法將其2人免職，該解僱行為應屬無效。又台証公
    司前因家族公司經營權之歸屬問題發生爭執，經家族居中協
    調，吳東亮及吳東昇遂於93年11月19日簽署亮昇協議，該協
    議雖由吳東昇及吳東亮簽立，但彼時吳東亮擔任台新金控及
    台新銀行董事長，吳東昇則擔任台新金控副董事長及台証公
    司總裁，故所為協議，台証公司應受拘束，且於亮昇協議後
    ，台証公司之負責人甲○○及人事主管即徵詢包含其2人在
    內之同仁留任台証公司之意願，且表示有意異動之同仁，台
    証公司會比照勞基法退休金標準給付離職金。依亮昇協議第
    2條第(二)項及第4條第(五)項約定，如員工有異動必要時，原有
    公司應與該員工終止勞僱關係，但其原來公司同意按勞基法
    退休金之計算方式給付離職金，即每滿1年發給相當於2個月
    平均薪資，超過15年之工作年資，每滿1年給予相當於1個月
    平均薪資。因台証公司前開解僱行為，令其2人倍感失望，
    遂決定終止兩造之僱傭關係，轉任台新投信，於94年1月18
    日委請蔡欽源律師向台証公司為終止勞動契約之意思表示，
    該函於同年1月19日送達台証公司，依亮昇協議之精神及台
    証公司同意給付離職金之標準，台証公司應按勞基法退休金
    計算標準分別給付丙○○4,324,252元、乙○○2,148,394元
    之離職金，以補償損失之年資。再不然，其2人已依按勞基
    法第14條第1項第6款終止兩造間勞動契約，依同條第4項及
    第17條規定，台証公司應給付其2人資遣費2,122,085元、
    1,074,200元。又其2人終止契約前尚任職於台証公司，故得
    請求台証公司給付自94年1月10日起至18日止之薪資。再者
    ，其2人長期擔任台証公司要職，事發後又遭各大媒體廣泛
    報導，其2人因台証公司違法解僱而遭受之精神上損害，甚
    難回復，其2人各得依侵權行為法則，請求台証公司及甲○
    ○連帶負損害賠償100萬元之精神上之損害賠償，及刊登如
    原判決附件所示之道歉啟事等情，求為命：(一)台証公司應給
    付丙○○4,395,280元，乙○○2,188,120元，及各自起訴狀
    繕本送達翌日起至清償日止，按週年利率百分之五計算之利
    息；(二)台証公司、被上訴人應連帶給付丙○○、乙○○各
    100萬元，及均自起訴狀繕本送達翌日起至清償日止，依週
    年利率百分之五計算之利息；(三)台証公司及甲○○應連帶以
    自己之費用，以10級字體於經濟日報平常日版A1版報頭邊刊
    登5x8.5公分見方大小如原判決附件所示之道歉啟事1日之判
    決（丙○○等2人起訴請求：(一)台証公司應給付丙○○4,395
    ,280 元或2,193,113元，乙○○2,188,120元或1,113,926元
    之本息；(二)台証公司、被上訴人應連帶給付丙○○100萬元
    、連帶給付乙○○100萬元之本息；(三)台証公司及被上訴人
    應連帶以自己之費用，以10級字體於經濟日報平常日版A1
    版報頭邊刊登5x8.5公分見方大小如原判決附件所示之道歉
    啟事1日。原審判命台証公司應給付丙○○2,193,113元，乙
    ○○1, 113,926元之本息，駁回其餘，丙○○、乙○○及台
    証公司分別就其敗訴部分聲明不服）。
    台証公司及甲○○則以：丙○○等2人之直屬長官皆為甲○
    ○，並非吳東昇，丙○○等2人於94年1月9日，帶領眾多非
    台証公司員工，未經允許進入台証公司之辦公處所，造成台
    証公司嚴重紛擾，導致台証公司財物毀損，依台証公司工作
    規則第63條第7款、第10款、第21款、員工獎懲辦法第12條
    第7款、第10款、第21款、勞基法第12條第4款規定，台証公
    司自得不經預告終止兩造間勞動契約，且不必支付資遣費，
    亦無須給付丙○○等2人自94年1月10日起至其等決定離職之
    日 (即94年1月18日止)之9天薪資。況丙○○等2人於93年11
    月中旬早已自請辭職，縱台証公司解僱不合法，其等自動請
    辭，亦不得請求台証公司給付資遣費，何況亮昇協議乃吳東
    昇、吳東亮私人協議，對台証公司不生拘束力，且亮昇協議
    尚未生效，亦未就離職員工之離職金如何計算為具體約定，
    丙○○等2人無從依上開協議請求給付離職金。又丙○○等2
    人之權利並未受有損害，亦不得請求台証公司及甲○○連帶
    給付100萬元，及刊登道歉啟事等語，資為抗辯。
二、兩造不爭執之事實：
  (一)丙○○自85年4月1日起任職台証公司，於94年1月10日係擔
    任董事長室行政副總經理；乙○○則自86年2月1日起任職台
    証公司，於94年1月10日擔任稽核室法務部經理。
  (二)台証公司於94年1月10日以丙○○等2人擅自引導非公司人員
    進入公司辦公場所擾亂秩序，偕同台新銀行員工林才添共同
    故意破壞辦公設備及公物，依工作規則第63條第7款、第10
    款、第21款及員工獎懲辦法第12條規定，自即日起予以免職
    ，終止與丙○○等2人之勞動契約，同日經丙○○等2人收受
    。
  (三)台証公司於亮昇協議後，曾徵詢包含丙○○等2人在內之所
    有員工，有無離職意願，如欲離職者，將給予離職金（金額
    計算，尚有爭議），蔡欽源律師於93年12月19日發函予台証
    公司，檢送可能離職之員工42人（包含丙○○等2人）（原
    審卷1第25頁），於系爭衝突事件發生後，台証公司限員工
    於94年1月14日前表達是否留任意願，未留任者，台証公司
    同意給付依任職年資滿1年給予1個月薪資計算之離職金，嗣
    有丙○○等2人以外之台証公司21名離職員工，由台証公司
    給付依任職年資滿1年給予1個月薪資計算之離職金。
  (四)丙○○等2人及台証公司其他員工共30人，於94年1月18日委
    請欽源律師函台証公司，決定由台証公司離職轉任台新投信
    ，並提出申請書，請求台証公司依亮昇協議標準給付退休金
    ，台証公司於94年1月19日收受該函。
  (五)丙○○等2人應適用台証公司工作規則及獎懲規則、勞動基
    準法，卷附台証公司工作規則（原審卷1第123至135頁）及
    獎懲規則（原審卷1第136至141頁）為真正。
  (六)台証公司90年4月25日第六屆第一次董事會會議紀錄影本為
    真正（本院94年度北勞調字第112號卷第12、13頁）。
  (七)資遣費、薪資之金額計算，如丙○○等2人之主張（本院卷1
    第195頁）。
三、就丙○○等2人有無於93年11月中旬及於93年12月19日向台
    証公司為終止勞動契約之意思表示言。台証公司抗辯丙○○
    等2人早於93年11月中旬即已自請辭職云云，並提出蔡欽源
    律師93年12月19日所發信函1件為證（原審卷1第25頁），丙
    ○○等2人雖不爭執該函為真正，然否認有何辭職之意思。
    查上開信函，其內容略以：依亮昇協議之約定，東昇董事長
    得於協議書簽訂後一個月內，將自台証公司調查至台新投信
    任職之員工名單，自行提列並呈交東亮董事長，俾利東亮董
    事長作後續之安排。是以，東昇董事長已將上開可能轉任之
    員工，共計四十二人之名單羅列如后附表所示... 等語，可
    知該函僅係蔡欽源律師代吳東昇向陳玲玉律師所發可能由台
    証公司轉任台新投信之名單，該名單雖包括原告2人在內，
    但僅為「可能轉任」之名單，尚非確定轉任之意思表示，無
    從認丙○○等2人有於93年11月中旬表達自願離職之意思表
    示，台証公司辯稱丙○○等2人早已有表達辭職之意云云，
    並無可取。
四、就台証公司於94年1月10日解僱丙○○等2人是否生效言。查
    台証公司解僱丙○○等2人，係以台証公司於系爭衝突事件
    發生前已於台北市○○○路○段96號14樓101室會議室張貼
    公告，未經公司准許，不得進入該處，且事先已告知丙○○
    等2人不得於系爭衝突事件當日到場，然丙○○等2人仍違反
    禁令，帶領非台証公司人員進入台証公司，乙○○且帶鎖匠
    開該會議室大門，造成台証公司嚴重紛擾、財物毀損，導致
    台証公司財物、士氣、名譽重大損害，有現場錄影帶可據，
    已符合工作規則第63條第7款、第10款、第21款、員工獎懲
    辦法第12條第7款 (同前開工作規則第63條第7款規定)、第
    10款(同前開工作規則第63條第10款規定)、第21款 (同前開
    工作規則第63條第21款之規定)擾亂秩序、故意破壞公司設
    備及公物之解僱之規定。丙○○等2人就台証公司於系爭衝
    突事件發生前已於台北市○○○路○段96號14樓101室會議
    室張貼公告，未經公司准許，不得進入該處，且事先已告知
    丙○○等2人不得於系爭衝突事件當日到場之事實，固不爭
    執，但主張以其受長官吳東昇之命到場，並無策劃該事件、
    煽動他人違反規定或破壞公司財物之行為，即認有之，亦不
    至得予解僱程度。查丙○○為吳東昇之機要、乙○○則為吳
    東昇之法律助理，平日即受吳東昇之指揮，系爭衝突事件當
    時，並非由丙○○等2人主導之事實，業據吳東昇於原審證
    述明確（原審卷2第5頁），又原審及本院勘驗系爭衝突事件
    過程之光碟，丙○○等2人固於現場進出，及先於吳東昇從
    電梯內走出，並站於電梯旁，乙○○且協助鎖匠提工具箱（
    原審卷1第103頁、本院卷1第168頁），但並無於現場指揮調
    度之情形，且未參與其後之推擠、爭執、開門、撞門等行為
    ，難依該錄影帶所示內容，即認其2人為系爭衝突事件之策
    動、規劃者。又該會議室大門，因台新銀行員工林才添等人
    企圖將門撞開致門鎖脫落，但依該鎖脫落情形（原審卷2第
    199 頁），所生財物損害實甚輕微。再者，該日為周日而非
    正常上班日，對台証公司日常營業，當無影響，台証公司亦
    不能證明其公司營運，確因丙○○等2人行為而受影響之事
    實，則丙○○等2人之行為，與前開工作規則、獎懲辦法規
    定得為解僱之事由尚屬有間，是台証公司依前開工作規則、
    獎懲辦法規定對丙○○等2人為解僱，不生解僱之效力。至
    於吳東昇於系爭衝突事件發生時是否為台証公司之總裁、總
    裁之權限為何以及有無使用該會議室之權限等，均於判斷台
    証公司之解僱不生效力之結論無影響，不再一一贅論。
五、就丙○○等2人請求台証公司給付自94年1月11日至19日 (共
    9日)薪資各71,028元及39,726元有無理由言。按僱用人受領
    勞務遲延者，受僱人無補服勞務之義務，仍得請求報酬，民
    法第487條定有明文。台証公司於94年1月10日將丙○○等2
    人解僱，其解僱不生效力，已如前述，又丙○○等2人於94
    年1月18日委請欽源律師函台証公司，決定由台証公司離職
    轉任台新投信，台証公司於94年1月19日收受該函，亦為兩
    造所不爭，則兩造間僱傭關係於94年1月18日前，自仍存在
    。又台証公司於94年1月10日既解僱丙○○等2人，係預示
    拒絕受領之給付，依上開規定，丙○○等2人無補服勞務之
    義務，仍得請求報酬。從而，丙○○等2人請求台証公司給
    付自94年1月11日至19日 (共9日)薪資各71,028元及39,726
    元（兩造就該金額計算均不爭執），自屬有據。
六、就丙○○等2人得否請求台証公司給付離職金言。關於此，
    丙○○等2人主張亮昇協議雖由吳東昇及吳東亮簽立，但彼
    時吳東亮擔任台新金控及台新銀行董事長，吳東昇則擔任台
    新金控副董事長及台証公司總裁，故所為協議，台証公司應
    受拘束，且於亮昇協議後，台証公司之負責人甲○○及人事
    主管即徵詢包含其2人在內之同仁留任意願，且表示有意異
    動之同仁，台証公司會比照勞基法退休金標準給付離職金，
    是丙○○、乙○○得依亮昇協議內容請求台証公司給付離職
    金。再不然，台証公司違法將其2人解僱，依勞基法第14條
    第1項第6款規定，其2人亦得終止兩造間勞動契約，並依同
    法第17條規定，請求給付資遣費。台証公司則以亮昇協議為
    私人約定，且尚未生效，即使生效，對台証公司不生拘束力
    ，何況丙○○等2人業因系爭衝突事件經台証公司解僱，自
    不得據此請求給付離職金為辯。查亮昇協議全文，乃吳東昇
    、吳東亮依據其母親之指示，就所個別經營之新纖公司、台
    新金控、台新投信及台証公司等之經營權及辦理交接事宜安
    排之約定，非執行各該公司業務之約定，證人吳東昇於原審
    亦證稱其與吳東亮，並未代表亮昇協議所涉全部公司（原審
    卷2第13頁），是台証公司抗辯亮昇協議不能對台証公司發
    生拘束力，固非無據。然台証公司雖不因吳東昇、吳東亮簽
    署亮昇協議而當然受拘束，但台証公司依亮昇協議之精神，
    作為所屬員工離職時，發給離職金之標準，仍無不可。查依
    台証公司之工作規則及相關規定，並無員工自動離職時，得
    請求給付離職金之規定，為台証公司所自承（原審卷1第16
    頁），而亮昇協議第四條第 (五)項則約定：「甲（吳東昇
    ）乙（吳東亮）雙方同意盡最大善意，對彼此之秘書、離職
    人員作合理之安排（包括資遣費之給付、薪資及獎金損失之
    合理補償等）．．。」有亮昇協議可參，台証公司於亮昇協
    議簽訂後，即徵詢包含丙○○等2人在內，可能離職之員工
    ，同意於自台証公司離職而轉任亮昇協議所指其他公司時，
    給付依任職年資每滿一年給付一個薪資之離職金，且於系爭
    衝突事件發生後，仍於94年1月14日再次徵詢其員工，要求
    表明是否離職，其後，台証公司亦已依此標準給付21位員工
    離職金等事實，為兩造所不爭，可知台証公司縱非當然受亮
    昇協議拘束，但確有依亮昇協議之精神，給付依亮昇協議離
    職員工離職金之意思表示，雖於系爭衝突事件發生後，台証
    公司即將丙○○等2人解僱，但此一解僱並不生效力，台証
    公司復不能證明其已將同意若丙○○等2人離職而轉任台新
    投信時，給付離職金之意思表示撤回，其意思表示仍繼續有
    效。又儘量爭取優渥離職金，乃離職員工通常期待，若其知
    悉所期待之金額與僱主所同意給付之金額，有所差異，仍為
    離職之表示，並請求給付離職金者，即表示其無放棄請求僱
    主給付離職金之意思，應認為至少於僱主所同意給付之範圍
    內，員工與僱主已達成同意離職及給付該離職金之合意，始
    為合理（如依契約或法律規定超過僱主同意給付之金額者，
    更得請求超過僱主同意給付之金額）。丙○○等2人於系爭
    衝突事件發生前，即向台証公司表示，其為可能依亮昇協議
    離職之員工，於系爭衝突事件發生後，雖已知悉台証公司僅
    同意按勞基法資遣費之標準給付離職金，仍再委請蔡欽源律
    師，向台証公司表示其決定離職台証公司轉任台新投信，並
    請求台証公司給付按勞基法退休金標準計算之離職金之事實
    ，亦為兩造所不爭，依前開說明，兩造顯然就丙○○等2人
    由台証公司離職轉任台新投信時，台証公司將依亮昇協議之
    精神給付離職金一事，已達成協議，從而丙○○等2人主張
    台証公司應依亮昇協議之精神，給付離職金，當屬有據。至
    於兩造就有關離職金計算標準如何，雖有不同主張，但不影
    響兩造合意給付離職金之事實，亦如前述。
七、至於丙○○等2人於原審95年2月21日、95年3月24日，始追
    加主張因台証公司違法將其解僱，其依勞基法第14條第6款
    規定，得終止契約，並請求台証公司給付資遣費，距台証公
    司於94年1月10日將其解僱之日，已逾同條第2項所定30日之
    除斥期間，故其所為終止，亦不生效力。丙○○等2人雖再
    主張其於94年1月18日委由蔡欽源律師通知台証公司決定離
    職轉任時，即係依同條第6款所為之終止兩造間勞動契約之
    意思表示，故未逾除斥期間，且資遣費請求權之時效為15年
    云云，然遍觀上開函文，均在強調亮昇協議之內容，並無隻
    字提及欲單方行使法定終止權之意思，且委託發函之台証公
    司員工，除丙○○等2人外，並無經台証公司解僱之情形，
    不可能向台証公司為此終止之表示，何況丙○○等2人於發
    函同時，亦檢附離職申請書，請求台証公司依亮昇協議給付
    離職金，可知丙○○等2人並無以該函，行使上開法定終止
    權之意思表示。丙○○等2人既未依勞基法第14條規定，終
    止與台証公司間之勞動契約，則其主張台証公司應依同法第
    17條規定，給付資遣費，自無理由，因此，亦不生其資遣費
    請求權是否罹於時效而消滅之問題。
八、就丙○○等2人得請求台証公司給付之離職金金額言。按兩
    造已達成於丙○○等2人轉任台新投信時，給付離職金，已
    如前述，至於給付標準，丙○○等2人主張依亮昇協議精神
    係比照退休金，即按任職年資，每年給付2個月薪資計算，
    新纖公司離職員工，甚至吳東亮均依此標準給付等語，台証
    公司則辯稱亮昇協議對其不生拘束力，且亮昇協議亦未約定
    依任職年資，每年給付2個月薪資，至於新纖公司如何給付
    與其無關，又原任職台証公司嗣轉任台新投信之員工23人中
    ，除丙○○等2人外，其餘均台証公司勞基法有關資遣費之
    計算標準，任職年滿1年者，給付1個月薪資之資遣費等語。
    查於簽訂亮昇協議時，並未明文約定離職員工，依任職年資
    ，每年以2月計算離職金，履行亮昇協議時，因證人吳東昇
    經營之新纖公司係以每年2月計算，證人吳東昇有要求吳東
    亮依此標準給付，但未獲回應等情，業據證人吳東昇於原審
    作證時，證述明確（原審卷2第12頁），可知依退休金標準
    以任職期間每年給付2個月之離職金，並未成為亮昇協議之
    內容。反而依亮昇協議所載文字為「資遣費之給付」而非「
    退休金之給付」，益證亮昇協議所約定雙方應給付離職員工
    之離職金為依資遣費非退休金之標準。又台証公司具有獨立
    法人格，其給付離職員工離職金標準如何，並不受其他公司
    之影響或拘束，因此，丙○○等2人主張新纖公司員工離職
    時如何給付，即令為真，不得據以認定台証公司亦同意以此
    標準給付，是丙○○等2人主張依亮昇協議精神，應比照退
    休金標準，以任職年資每滿1年給付2個月薪資計算，應非可
    採。查台証公司於亮昇協議後，徵詢員工是否離職時，即表
    明比照勞基法有關資遣費之規定，以任職年滿1年者，給付1
    個月薪資，未滿1年者，以1年計之資遣費，為丙○○等2人
    所不爭，此一內容於丙○○等2人向台証公司表示同意離職
    並請求給付離職金時，即成為兩造合意之內容，亦如前述，
    故丙○○等2人依此內容，請求台証公司給付離職金，自屬
    有據。又依上開內容，則丙○○、乙○○得請求台証公司給
    付之離職金分別為2,122,085元及1,074,200元，為兩造所不
    爭，是丙○○、乙○○請求台証公司給付上開金額之離職金
    ，為有理由，應予准許。
九、就丙○○等2人得否請求台証公司、甲○○應依民法第184條
    第1項前段、第2項、第195條第1項、第227條之1及公司法第
    23條第2項連帶給付各100萬元及刊登道歉啟事言。丙○○等
    2人主張其2人長期擔任台証公司要職，卻遭被上訴人刻意誣
    指其有擅自引導非台証公司員工進入台証公司辦公場所擾亂
    秩序及偕同台新銀行員工林才添共同故意破壞辦公設備及公
    物等行為而予以解僱，台証公司、甲○○上開行為，已足使
    社會上一般大眾對丙○○等2人之品行有所質疑，而受到負
    面評價。台証公司更將上開不實之訊息副知內部各單位，並
    透過吳東亮向媒體傳達此一訊息，台証公司及甲○○自有故
    意侵害丙○○等2人名譽之行為。台証公司、甲○○則否認
    有侵害丙○○等2人名譽之行為，並稱丙○○等2人確有違反
    公司之規定，其對丙○○等2人為解僱，並非故意或過失侵
    害名譽，且媒體有關系爭衝突事件之報導，非台証公司、甲
    ○○所發布，且媒體對丙○○等2人均採同情立場，對丙○
    ○等2人之名譽，亦無影響等語。按因故意或過失，不法侵
    害他人之權利者，負損害賠償責任，違反保護他人之法律，
    致生損害於他人者，負賠償責任，不法侵害他人之名譽者，
    被害人雖非財產上之損害，亦得請求賠償相當之金額，其名
    譽被侵害者，並得請求回復名譽之適當處分，上開規定，於
    債務人因債務不履行，致債權人之人格權受侵害者，準用之
    ，公司負責人對於公司業務之執行，如有違反法令致他人受
    有損害時，對他人應與公司負連帶賠償之責，第184條第1項
    前段、第2項、第195條第1項、第227條之1及公司法第23條
    第2項固分別定有明文。然主張上開事實存在之當事人，應
    就該事實之存在負舉證責任。查丙○○等2人於系爭衝突事
    件中確有違反台証公司規定到場現場，乙○○且為鎖匠提工
    具箱之事實，已如前述，故台証公司以丙○○等2人違反工
    作規則、獎懲辦法之情節重大為由，不經預告終止與間之勞
    動契約，雖經本院認定其終止不生效力，究難謂其解僱丙○
    ○等2人之行為，係不法侵害其名譽，又依系爭衝突事件後
    媒體報導內容觀之，並無對丙○○等2人為不利之評價，丙
    ○○等2人泛言其名譽已受侵害云云，難予採信，何況丙○
    ○等2人亦不能證明媒體報導內容係出於台証公司、甲○○
    之行為，是其主張台証公司、甲○○應依前開規定，負損害
    賠償責任，並登報道歉，為無可採。
十、綜上所述，丙○○、乙○○基於與台証公司之協議，各請求
    台証公司給付丙○○2,193,113元（薪資71,028元、離職金
    2,122,085元）、給付乙○○1, 113,926元（薪資39,726元
    、離職金1,074,200元），及均自起訴狀繕本送達翌日即94
    年6月28日起至清償日止，按年息5%計算之利息，為有理由
    ，應予准許。逾此部分之請求則無理由，不應准許，其假執
    行之聲請亦失所附麗，應併予駁回。上開應准許部分，原審
    判命台証公司如數給付，並為假執行、免為假執行之宣告，
    其理由雖有不同，結論則無二致，上開不應准許部分，原審
    駁回丙○○、乙○○之請求及假執行聲請，亦無不合。兩造
    各就其敗訴部分上訴，指摘原判決不當，求予廢棄改判，均
    為無理由，應駁回其上訴。
十一、據上論結，本件兩造之上訴，均為無理由。依民事訴訟法
    第449條第1項、第78條，判決如主文。
中　　華　　民　　國　　96　　年　　4 　　月　　24　　日
                    勞工法庭
                        審判長法　官   黃熙嫣
　　　　　　　　　  　　　　　法　官   陳玉完
　　　　　　　　　　　　  　　法　官   呂太郎
正本係照原本作成。
如不服本判決，應於收受送達後20日內向本院提出上訴書狀，其
未表明上訴理由者，應於提出上訴後20日內向本院補提理由書狀
（均須按他造當事人之人數附繕本）上訴時應提出委任律師或具
有律師資格之人之委任狀；委任有律師資格者，另應附具律師資
格證書及釋明委任人與受任人有民事訴訟法第466條之1第1項但
書或第2項（詳附註）所定關係之釋明文書影本。
中　　華　　民　　國　　96　　年　　4 　　月　　26　　日
　　　　　　　　　　　　　　  書記官   黃千鶴
附註：
民事訴訟法第466條之1（第1項、第2項）：
對於第二審判決上訴，上訴人應委任律師為訴訟代理人。但上訴
人或其他法定代理人具有律師資格者，不在此限。
上訴人之配偶、三親等內之血親、二親等內之姻親，或上訴人為
法人、中央或地方機關時，其所屬專任人員具有律師資格並經法
院認為適當者，亦得為第三審訴訟代理人。
